臺灣板橋地方法院刑事判決　　　　　　　94年度訴字第1982號
公　訴　人　臺灣板橋地方法院檢察署檢察官
被　　　告　甲○○
上列被告因偽造有價證券等案件，經檢察官提起公訴（94年度偵
字第13198 號），本院判決如下：
    主  文
甲○○行使偽造之有價證券，累犯，處有期徒刑壹年貳月，扣案
之偽造美鈔張（編號各為B00000000P號、B00000000S號及B000
00000D號）均沒收；又偽造署押，足以生損害於公眾及他人，累
犯，處有期徒刑月，如附表所示之偽造「陳木坤」署押共計肆
枚（含指印共拾壹枚）均沒收。應執行有期徒刑壹年月，扣案
之偽造美鈔張（編號各為B00000000P號、B00000000S號及B000
00000D號）及如附表所示之偽造「陳木坤」署押共計肆枚（含指
印共拾壹枚）均沒收。
    事  實
一、甲○○於民國87年間，因侵占案件，經臺灣彰化地方法院以
    87年度簡字第90號判處有期徒刑八月，緩刑三年，並於87年
    6 月4 日確定（下稱前案），惟其於88年間即前案緩刑期間
    ，另犯詐欺案件，經本院以88年度易字第1658號判處有期徒
    刑五月，於89年8 月15日入監服刑，於89年12月15日執行完
    畢（於本案構成累犯）；而前案之緩刑宣告，嗣經臺灣士林
    地方法院以89年度撤緩字第13號將之撤銷，於90年6 月8 日
    入監服刑前案，甫於91年1 月31日縮短刑期期滿執行完畢（
    於本案構成累犯）。詎其猶不知悔改，竟意圖為自己不法之
　　所有，並基於侵占遺失物之概括犯意，於民國94年2 月某日
  　，在臺北縣蘆洲市○○街市場，拾獲陳木坤所遺失之國民身
    分證（係陳木坤於93年11月間，在不詳處所遺失）後，予以
    侵占入己。更基於變造特種文書之犯意，於拾獲後之同年3
    月初某日，在其位在臺北縣八里鄉○○路○ 段65巷15號10樓
    住處，以換貼自己照片之方式變造陳木坤身分證作為日後供
    警查驗之用。又甲○○於94年4 月19日下午15時許，在臺北
    縣蘆洲市○○路○ 段65巷23號13樓處，拾獲不詳之人所遺失
　　之編號為B00000000P號、B00000000S號及B00000000D號之偽
　  造美鈔3 張，即承前侵占遺失物之概括犯意，將之侵占入己
    ，且其明知該3 紙美鈔係偽造，竟仍基於行使偽造有價證券
    之犯意，於94年4 月27日，在其上址住處，將上開3 張偽造
    美鈔交付予不知情之丙○○（業經檢察官為不起訴處分），
    委託丙○○至銀行兌換成新臺幣，丙○○遂於94年4 月28日
    11時15分許，至臺北縣蘆洲市○○路50號1 樓「臺灣銀行蘆
    洲分行」，向7 號櫃檯櫃員陳憶霖兌換新台幣而行使之，為
    陳憶霖當場識破該3 張美鈔係偽鈔而報警處理。經警依丙○
    ○所提供之電話，循線通知甲○○到案說明，甲○○為逃避
    刑責，竟持上開變造之陳木坤身分證，接受臺北縣政府警察
    局蘆洲分局集賢派出所警員調查，並基於偽造署押之接續犯
    意，於94年4 月28日14時35分許，在該所警詢筆錄、權利告
    知書及影印有上開偽造美鈔之A4紙張上，接續偽造「陳木坤
    」之署押（含指印，詳如附表所示），足生損害於陳木坤及
    偵查機關偵查犯罪之正確性。嗣經臺灣板橋地方法院檢察署
    檢察官傳喚陳木坤本人到庭，採集其指紋，將之與甲○○在
    前開警詢時所捺印之指紋送鑑驗比對後，始查知甲○○之真
    正身分及上開情節。
二、案經臺灣板橋地方法院檢察署檢察官簽分偵查後起訴。
    理  由
一、按刑事訴訟法第159 條第1 項雖規定，被告以外之人於審判
    外之言詞或書面陳述，除法律有規定外，不得作為證據。惟
    同法第159 條之5 第1 、2 項已規定，經當事人於審判程序
    同意作為證據，法院審酌該言詞陳述或書面陳述作成時之情
    況，認為適當者，亦得為證據。當事人、代理人或辯護人於
    法院調查證據時，知有第159 條第1 項不得為證據之情形，
    而未於言詞辯論終結前聲明異議者，視為有前項之同意（指
    同條第1 項之同意作為證據），此乃第159 條第1 項所容許
    ，得作為證據之例外規定之一。經查，本案被告甲○○及檢
    察官於言詞辯論終結前，均未就所調查之證據主張有刑事訴
    訟法第159 條第1 項不得為證據之情形，是本案經調查之證
    據均有證據能力，合先敘明。
二、訊據被告甲○○固於本院審理時供認其確有於上揭時、地，
    拾獲陳木坤之身分證後，予以侵占入己，並將之以換貼自己
    照片之方式變造上開身分證；另於前揭時、地將拾獲之上開
    美鈔3 紙交付予丙○○，委請蕭女至銀行兌換成新臺幣，以
    及其經警通知到案說明時，係持上開變造之「陳木坤」身分
    證，冒用陳木坤名義接受警詢，並在前開派出所製作之警詢
    筆錄、權利告知書、及影印有上開偽造美鈔之A4紙張上，偽
    造陳木坤之署押等事實不諱，惟矢口否認有明知而行使偽造
    有價證券之情事，並辯稱：伊並不知上開美鈔為偽造的，而
    係因伊需從早上6 時至下午2 時止工作，所以委請丙○○幫
    忙伊於早上至銀行兌換新臺幣云云。經查：
(一)、上揭事實除行使偽造之美鈔犯行部分外，業據被告於警詢、
    偵查及本院審理時坦承不諱，又證人陳木坤於偵訊時亦證述
    ：伊之身分證確有遺失過，而於93年11月22日補發，且伊未
    曾至臺北縣政府警察局蘆洲分局集賢派出所製作過筆錄等語
    綦詳，並有陳木坤提出之補發身分證正反面影本各1 張、臺
    北縣政府警察局蘆洲分局集賢派出所於94年4 月28日14時35
    分許製作之警詢筆錄、權利告知書及影印有上開偽造美鈔之
    A4紙各一份、內政部警政署刑事警察局94年5 月27日刑紋字
    第0940079028號鑑驗書1 份存卷可考，足認被告此部分自白
    核與事實相符。
(二)、上開3 張偽造美鈔係被告於前述時、地拾獲後，交付予證人
    丙○○，並委託丙○○至銀行兌換成新臺幣之事實，業據被
    告供承不諱；而證人即被告之子乙○○於本院審理時證述：
    伊父親確有於前揭時、地拾獲3 張美鈔等情無誤；又證人丙
    ○○於警詢、偵查及本院審理時證述：伊係受被告委託而持
    有上開偽造美鈔等情屬實；且證人即臺灣銀行蘆洲分行櫃員
    陳憶霖於警詢時證述：上開美鈔係由丙○○到櫃臺向伊兌換
    新幣，經伊觸摸紙鈔感覺很粗糙並用放大鏡看其人像及背面
    的紋路都很模糊，再經機器檢查被偵測該三張美金為偽鈔等
    情歷歷，並有截留偽造變造仿造外幣券幣通報單1 紙存卷可
    考，及上開偽造美鈔3 張扣案可資佐證，足認被告確有上揭
    行使偽造美鈔之事實。雖被告以：其拾獲及交付予丙○○上
    開美鈔時，均不知該3 張美鈔係偽鈔云云置辯。惟查，被告
    自始均堅稱：上開3 張美鈔係伊於94年4 月19日下午15時許
  　，在臺北縣蘆洲市○○路○ 段65巷23號13樓處打掃時所拾獲
    等語，而證人丙○○於本院審理時具結後係證述稱：被告有
    告訴伊該三張美鈔是他兒子出國回來用剩下的等語，而倘若
    被告於拾獲該3 張美鈔時並不知係偽造，則其何以有需對證
    人丙○○隱瞞該美鈔來源之理？又被告自承其上班時間係自
    早上6 時起至下午2 時止，則衡情其於下午2 時下班後，仍
    有充裕時間自行至銀行將美鈔兌換成新臺幣，其焉有需委託
    證人丙○○代其至銀行兌換之必要？再者，被告經警通知至
    集賢派出所說明案情之時，倘若其並不知上開美鈔係偽造，
    則何以其在未遭通緝之情形下，卻持經變造之「陳木坤」身
    分證應訊之理？此均與常理未合，實啟人疑竇，而由被告上
    開種種不合理之行徑，適足徵被告對於上開美鈔係屬偽造乙
    節，知之甚詳，以致其心虛不敢自前往銀行兌換該等美鈔，
    且對證人丙○○隱瞞取得美鈔之來源，委託丙○○代為向銀
    行兌換，並於警通知到案時冒名應訊，以逃避刑責，足認被
    告顯已明知前揭美鈔係經偽造無疑。被告前揭所辯，無非臨
    訟飾卸之詞，無足採信。
(三)、綜上所述，參互印證，本件事證已甚明確，被告犯行堪以認
    定。
三、核被告侵占陳木坤所遺失之國民身分證及不詳人所遺失之上
    開美鈔，並在陳木坤國民身分證貼上自己照片以變造該身分
    證件，進而於接受警詢時行使，又在如附表所示文書上偽造
    「陳木坤」署押（含指印），足以生損害於偵查機關偵查犯
    罪之正確性及陳木坤，其所為係犯刑法第337 條侵占遺失物
    罪、第216 條、第212 條行使變造特種文書罪、第217 條第
    1 項之偽造署押罪。至其變造文書之低度行為，已為其進而
    行使之高度行為所吸收，不復另論；又被告為圖掩飾其身分
    之同一目的，始於案發當日先後密接偽造如附表所示之「陳
    木坤」署押（含指印），且各該犯罪構成要件相同，顯係基
    於偽造署押之單一犯意所為之數個動作，侵害同一法益，為
    接續犯，應評價為一偽造署押行為，論以包括一罪。另按美
    鈔現時在國內交易上既有流通效力，自屬有價證券之一種，
    被告委由不知情之丙○○持偽造之美鈔向上開銀行詐騙兌換
  　新臺幣未果，核其所為，係犯刑法第201 條第2 項之行使偽
    造之有價證券罪，其行使偽造之有價券行為應包含詐欺性質
    ，不另論以詐欺取財未遂罪。而被告係利用不知情之丙○○
    持上開偽造美鈔至銀行櫃臺兌換新臺幣而行使之，為間接正
    犯。又被告所為二次侵占遺失物之行為，時間緊接，所犯罪
    名相同，顯係出於概括之犯意為之，為連續犯，爰依刑法第
    56條之規定以一罪論，公訴人雖未就被告侵占上開偽造美鈔
    犯行部分起訴，本院認為該部分與已起訴部分有連續犯之裁
    判上一罪關係，為起訴效力所及，本院自得一併予以審理，
    併此敘明。被告所犯侵占遺失物罪、行使變造身分證罪及偽
    造署押罪三罪間，有方法結果之牽連關係，為牽連犯，應從
    一重之偽造署押罪處斷。又被告偽造署押罪與行使偽造有價
    證券罪間，犯意各別，行為互殊，應予分論併罰，公訴人認
    被告行使有價證券罪與上開三罪間亦有方法結果之牽連關係
    ，容有誤會，併此陳明。查被告曾犯前開事實欄所述之罪刑
    ，於91年1 月31日縮短刑期期滿執行完畢，臺灣高等法院被
    告前案紀錄表在卷可稽，其於五年內再犯有期徒刑以上之本
    罪，應依累犯之規定加重其刑。爰審酌被告有前述前科，有
    上開前案紀錄表存卷可稽，素行非佳、其犯罪之動機、目的
    、手段及對陳木坤及偵查機關偵查犯罪之正確性所造成危害
    之程度、所得利益、犯罪後坦承大部分犯行之態度等一切情
    狀，量處如主文所示之刑，並定其應執行之刑，以資懲儆。
四、扣案之上開偽造美鈔3 張，應依刑法第205 條規定，不問屬
    於犯人與否，併予諭知沒收。另如附表所示之偽造「陳木坤
    」署押（含捺指印），亦不問屬於犯人與否，應依刑法第21
    9 條規定，均宣告沒收之。至於未扣案變造之陳木坤國民身
    分證上甲○○之相片1 張，雖為被告所有供其犯罪所用之物
  ，惟被告於本院訊問時明白供述其業已將變造之「陳木坤」身
    分證剪掉後丟棄等語（見本院卷第64頁），復無積極證據證
    明該變造身分證尚未滅失，故無從依法宣告沒收之。
據上論斷，應依刑事訴訟法第299 條第1 項前段，刑法第56條、
第201 條第2 項、第216 條、第212 條、第217 條第1 項、第33
7 條、第55條、第47條、第205 條、第219 條、第51條第5 款，
罰金罰鍰提高標準條例第1 條前段，判決如主文。
本案經檢察官陳孟黎到庭執行職務。
中　　華　　民　　國　　94　　年　　11　　月　　30　　日
                  刑事第十一庭  審判長法  官  徐蘭萍
                                      法  官  林漢強
                                      法  官  林淑婷
以上正本證明與原本無異
如不服本判決應於送達後10日內向本院提出上訴狀
                                      書記官　廖貞音
中　　華　　民　　國　　94　　年　　11　　月　　30　　日
附錄本案論罪科刑法條全文：
刑法第201條第2項：
行使偽造之公債票、公司股票或其他有價證券，或意圖供行使之
用，而收集或交付於人者，處一年以上七年以下有期徒刑，得併
科三千元以下罰金。
刑法第205條：
偽造、變造之有價證券、郵票、印花稅票、信用卡、金融卡、儲
值卡或其他相類作為提款、簽帳、轉帳或支付工具之電磁紀錄物
及前條之器械原料及電磁紀錄，不問屬於犯人與否，沒收之。
刑法第212條：
偽造、變造護照、旅券、免許證、特許證及關於品行、能力服務
或其他相類之證書、介紹書，足以生損害於公眾或他人者，處一
年以下有期徒刑、拘役或三百元以下罰金。
刑法第216條：
行使第條至第條之文書者，依偽造、變造文書或登載不實事項或
使登載不實事項之規定處斷。
刑法第217條第1項：
偽造印章、印文或署押，足以生損害於公眾或他人者，處三年以
下有期徒刑。
刑法第219條：
偽造之印章、印文或署押，不問屬於犯人與否，沒收之。
刑法第337條：
意圖為自己或第三人不法之所有，而侵占遺失物、漂流物或其他
離本人所持有之物者，處五百元以下罰金。
附表：
┌──┬──────────────┬─────────┬────┐
│編號│偽造署押所在文書            │偽造署押名稱及數量│備    註│
├──┼──────────────┼─────────┼────┤
│一  │臺北縣政府警察局蘆洲分局集賢│偽造「陳木坤」署押│見偵查卷│
│    │派出所於94年4 月28日13時22分│2 枚（含指印6 枚）│第10至12│
│    │製作之調查筆錄              │                  │頁      │
├──┼──────────────┼─────────┼────┤
│二  │臺北縣政府警察局蘆洲分局集賢│偽造「陳木坤」署押│見偵查卷│
│    │派出所於94年4 月28日11時40分│1 枚（含指印1 枚）│第23頁  │
│    │製作之權利告知書被告知人欄  │                  │        │
├──┼──────────────┼─────────┼────┤
│三  │影印偽造美鈔之A4紙          │偽造「陳木坤」署押│見偵查卷│
│    │                            │1 枚（含指印4 枚）│第20頁  │
└──┴──────────────┴─────────┴────┘
